【裁判字號】    98,台上,3975
【裁判日期】    980709
【裁判案由】    違反貪污治罪條例等罪
【裁判全文】
最高法院刑事判決            九十八年度台上字第三九七五號
上  訴  人  甲○○（原名鄭安道）
選任辯護人  徐盛國律師
上列上訴人因違反貪污治罪條例等罪案件，不服台灣高等法院台
中分院中華民國九十八年五月七日第二審判決（九十八年度上訴
字第五二九號，起訴案號：台灣台中地方法院檢察署九十七年度
偵字第二三四二三號），提起上訴，本院判決如下：
    主  文
上訴駁回。
    理  由
按刑事訴訟法第三百七十七條規定：上訴於第三審法院，非以判
決違背法令為理由不得為之；是提起第三審上訴，應以原判決違
背法令為理由，係屬法定要件；如果上訴理由書狀並未依據卷內
訴訟資料具體指摘原判決不適用何種法則或如何適用不當，或所
指摘原判決違法情事顯與法律規定得為第三審上訴理由之違法情
形不相適合時，均應認其上訴為違背法律上之程式，予以駁回。
本件原判決撤銷第一審之科刑判決，改判仍論處上訴人甲○○（
原名鄭安道）犯侵占非公用財物罪刑（處有期徒刑壹年捌月，褫
奪公權貳年）；又犯利用職務機會詐取財物未遂罪刑（處有期徒
刑貳年，褫奪公權年），已分別詳敘其認定所憑之證據及認定
之理由；自形式上觀察，原判決並無違背法令之情形（原判決主
文均漏載「公務員」，惟不影響判決本旨）。上訴人之上訴意旨
略稱：(一)公務員「挪用」公款，一時未能交還，如無為自己或第
三人不法所有之意圖者，即與侵占公用財物罪有別。上訴人於偵
查中即供稱一直想等籌到款項即補繳入庫，但一直沒錢等語，於
原審亦供稱，行為後，已多方設法借款填補虧空，於籌得款項後
立刻補繳入庫，可見上訴人並無侵占之意等語，原判決就上開有
利之供述未說明不採納之理由，有理由不備之違法。又上訴人僅
坦承「挪用」持有之公款，否認有侵占之犯意，原判決認上訴人
對侵占公用財物犯行坦承不諱，與卷內資料不符，亦有理由矛盾
之違法。(二)上訴人係在負債累累情形下，一時情急而「挪用」公
款，「挪用」後仍正常上班，足見確有回補虧空之意，且所「挪
用」款項僅新台幣（下同）二十萬元，尚屬不多，若科以法定最
輕本刑之有期徒刑五年，失之過重。又上訴人係受迫於債務，一
時失慮，另犯利用職務機會詐取財物未遂罪，但所欲詐取之金額
僅二十萬元，尚屬不多，在客觀上亦顯可憫恕，雖上訴人係警務
人員，亦應有刑法第五十九條之適用。原判決徒以上訴人係執法
人員，即認犯罪情狀，在客觀上不足以引起一般同情，就所犯二
罪，均不依該條規定酌減其刑，有不適用法則之違法等語。
惟查：原判決以上訴人之自白，證人即台中市警察局第六分局小
隊長古文生、偵查佐陳志成、梁益芳，證人即台中市警察局第四
分局小隊長莊國昌、偵查佐廖嘉興，以及被害人許博淳、曾聰榮
等於偵查中之證述，台中市警察局第六分局民國九十五年五月三
十日中分六警偵字第０九五００００五八八號刑事案件移送書、
扣押物品清單，台灣台中地方法院檢察署九十五年度保管字第四
二六三號、第四二六七號扣押物品清單二張、九十七年度保管字
第四一八七號扣押物品清單，台中市警察局第四分局九十七年七
月二十一日中分四偵字第０九七００一九二九五０號刑事案件報
告書及全卷，新光商業銀行中港分行九十七年九月二日新光銀中
港字第九七０四號函文、曾聰榮在上開銀行帳戶內自九十年七月
十日起至同年九月二日止之存提往來交易明細表，證人許博淳與
上訴人於九十七年九月十六日在金錢豹酒店談話錄音光碟片及譯
文表，證人曾聰榮所持有行動電話號碼0000000000號之通聯調閱
查詢單，上訴人所持有行動電話號碼0000000000號之通聯調閱查
詢單，九十七年九月十九日及二十三日之蒐證照片、光碟等證據
資料，說明上訴人犯本件公務員侵占非公用財物罪，又公務員利
用職務機會詐取財物未遂罪之認定理由。經核俱與卷內資料相符
，原判決並無理由不備、判決理由矛盾、不適用法則之違法。又
按侵占罪為即成犯，於持有人將持有他人之物變易為所有之意思
時，即行成立。上訴人坦承將其持有應繳入台灣台中地方法院檢
察署贓物庫之二十萬元予以「挪用」償還其私人債務，雖其否認
係侵占，原判決乃認其就公務員侵占非公用財物犯行，已為自白
；經核原判決並無理由矛盾之違誤。至上訴人於偵查中及原審供
稱一直要設法填補虧空，僅未籌得款項，俟借得款項即予歸還，
其並非侵占等語，此並非得據為有利於上訴人之證據，原判決於
理由內未予指駁，要難認有理由不備之違法。另原判決於理由內
已說明上訴人係執法人員，縱係因負債而起意犯上開二罪，但依
其犯罪情狀在客觀上仍不足以引起一般同情，乃未依刑法第五十
九條規定酌減其刑，此係屬事實審法院職權裁量之適法行使，要
無不適用法則之違法。上訴意旨(一)(二)係就原審採證認事之適法職
權行使及原判決已說明之事項，單純為事實上之爭執，殊非適法
之第三審上訴理由。應認上訴人之上訴違背法律上之程式，俱予
駁回。至上訴人提出之本院八十年度台上字第一九六四號判決、
八十五年度台上字第五七一三號判決等，所揭示案情，與本件尚
非完全相同，均難比附援引，併予敘明。
據上論結，應依刑事訴訟法第三百九十五條前段，判決如主文。
中    華    民    國  九十八  年    七    月    九    日
                      最高法院刑事第七庭
                          審判長法官  林  永  茂
                                法官  吳  昆  仁
                                法官  蘇  振  堂
                                法官  蕭  仰  歸
                                法官  林  立  華
      本件正本證明與原本無異
                                      書  記  官
中    華    民    國  九十八  年    七    月   十六   日
                                                      K


司法院資訊處製作；財團法人民間司法改革基金會備份。
